臺灣士林地方法院刑事判決
111年度金訴字第136號
公  訴  人  臺灣士林地方檢察署檢察官
被      告  康志勤


上列被告因詐欺等案件，經檢察官提起公訴（111年度偵字第248
4號、111年度偵緝字第120號）及移送併案審理（111年度少連偵
字第97號），被告於本院準備程序中為有罪之陳述，本院合議庭
裁定由受命法官獨任改依簡式審判程序審理，並判決如下：
    主  文
乙○○成年人與少年共同犯三人以上共同冒用政府機關及公務員名
義詐欺取財罪，累犯，處有期徒刑壹年肆月；又共同犯搶奪未遂
罪，處有期徒刑伍月，如易科罰金，以新臺幣壹仟元折算壹日。
    事實及理由
一、程序部分
　　按除被告所犯為死刑、無期徒刑、最輕本刑為3年以上有期
    徒刑之罪或高等法院管轄第一審案件者外，於第一次審判期
    日前之準備程序進行中，被告先就被訴事實為有罪之陳述時
    ，審判長得告知被告簡式審判程序之旨，並聽取當事人、代
    理人、辯護人及輔佐人之意見後，裁定進行簡式審判程序，
    刑事訴訟法第273條之1第1項定有明文。經核本案被告乙○○
    （下稱被告）所犯係死刑、無期徒刑、最輕本刑為3年以上
    有期徒刑以外之罪，其於準備程序中就被訴事實為有罪之陳
    述，經告知簡式審判程序之旨，並聽取公訴人、被告之意見
    後，本院合議庭爰依前述規定，裁定由受命法官獨任進行簡
    式審判程序。是本案之證據調查，依同法第273條之2規定，
    不受同法第159條第1項、第161條之2、第161條之3、第163
    條之1，及第164條至第170條所規定證據能力認定及調查方
    式之限制，合先敘明。
二、本案犯罪事實及證據，除證據部分補充：「被告乙○○於本院
    準備程序及審理時所為之自白」外，其餘均引用檢察官起訴
    書之記載（如附件）。
三、論罪科刑
　㈠核被告乙○○與甲○○、少年丁○紘及賀○維、「肥肥」及其他不
    詳詐欺集團成員所為，係犯刑法第339條之4第1項第1款及第
    2款之三人以上共同冒用政府機關及公務員詐欺取財罪、洗
    錢防制法第14條第1項之一般洗錢罪及刑法第325條第3項、
    第1項之搶奪未遂罪。
　㈡被告與甲○○、少年丁○紘及賀○維、「肥肥」及其他不詳詐欺
    集團成員間，就上開犯行，互有犯意聯絡，並分工合作、互
    相利用他人行為以達犯罪目的及行為分擔，均應依刑法第28
    條論以共同正犯。
　㈢被告與其他詐欺集團成員共同詐騙取得告訴人丁○○款項部分
    ，係以一行為觸犯加重詐欺取財罪及一般洗錢罪，為想像競
    合犯，應依刑法第55條前段規定，僅論以一罪，並從較重之
    三人以上共同冒用政府機關及公務員詐欺取財罪處斷。臺灣
    士林地方檢察署檢察官111年度少連偵字第97號移送併辦部
    分，與本案起訴書之犯罪事實為同一，為原起訴效力所及，
    本院自得審究。 
  ㈣被告共同詐欺告訴人丁○○之犯行與共同搶奪甲男未遂部  分
    ，犯意各別，行為互殊，應分論併罰。　　
  ㈤查被告前因幫助犯詐欺取財罪，經臺灣新北地方法院以107年
    度金訴字第96號判決判處有期徒刑2月，嗣經臺灣高等法院1
    08年上訴字第3872號駁回上訴確定；其於109年7月17日經易
    科罰金繳清執行完畢，業據被告於本院審理時坦認無訛，且
    與卷附臺灣高等法院被告前案紀錄表內容相符，其於有期徒
    刑執行完畢5年內故意再犯本案有期徒刑以上之前揭各罪，
    依刑法第47條第1項規定成立累犯。而依司法院釋字第775號
    解釋意旨，前案與被告本案所犯搶奪未遂案件罪質不同，足
    認被告為本案搶奪未遂犯行並無特別惡性，或係對刑罰反應
    力薄弱而有加重刑度之必要，如仍加重其法定最低度刑，將
    使「行為人所受的刑罰」超過「其所應負擔罪責」，故依司
    法院釋字第775號解釋意旨，僅依刑法第47條第1項之規定加
    重被告所犯法定最高度刑。然就被告所犯本件加重詐欺罪部
    分，考量被告於前開案件執行完畢後，又犯有同一罪質之加
    重詐欺案件，足認其對刑罰反應力薄弱，是如加重其法定最
    低度刑，尚不至於使「行為人所受的刑罰」超過「其所應負
    擔罪責」，依司法院大法官會議釋字第775 號解釋意旨及刑
    法第47條第1 項，就其本案所犯加重詐欺罪，加重其法定最
    高及最低度刑。
　㈥按成年人教唆、幫助或利用兒童及少年犯罪或與之共同實施
    犯罪或故意對其犯罪者，加重其刑至二分之一，兒童及少年
    福利與權益保障法第112條第1項前段定有明文。被告乙○○為
    本件加重詐欺取財及搶奪未遂犯行時，乃年滿20歲之成年人
    ，共犯賀○維與丁○紘則為12歲以上未滿18歲之少年，有其等
    年籍資料在卷可憑，是被告乙○○與少年賀○維與丁○紘共犯本
    件2件犯行，均應依兒童及少年福利與權益保障法第112條第
    1項前段之規定加重其刑。
　㈦被告於本院審理時自白一般洗錢犯行，依洗錢防制法第16條
    第2項「犯前2條之罪，在偵查或審判中自白者，減輕其刑」
    之規定，原應減輕其刑，惟被告所犯一般洗錢罪係屬想像競
    合犯其中之輕罪，被告就本案加重詐欺及洗錢犯行，係從一
    重之共同加重詐欺取財罪處斷，故就此部分想像競合輕罪得
    減刑部分，依上開說明，由本院於後述依刑法第57條量刑時
    ，一併衡酌該部分減輕其刑事由，附此敘明。又被告雖已共
    同著手上開搶奪行為之實施，惟並未實際取得財物，是被告
    上開搶奪犯行尚屬未遂，依刑法第25條第2項規定按既遂犯
    之刑減輕之。
　㈧是被告就加重詐欺取財犯行，應依刑法第47條第1項、兒童及
    少年福利與權益保障法第112條第1項前段之加重事由，依法
    遞加；就搶奪未遂犯行，則應依刑法第25條第2項規定按既
    遂犯之刑減輕之，並與兒童及少年福利與權益保障法第112
    條第1項前段之加重事由，依法先加後減之。
　㈨審酌被告年紀尚輕，具勞動能力，不思循正當管道賺取金錢
    ，明知詐欺集團對社會危害甚鉅，竟受金錢誘惑，從事詐欺
    集團擔任指使少年監控車手之工作，使本案詐欺集團順利保
    有犯罪所得，造成無辜民眾受有財產損害，且亦因其所為掩
    飾犯罪所得之去向，致使執法人員難以追查正犯之真實身分
    ；並搶奪甲男所取得款項而未遂，其犯罪所生之危害顯非輕
    ，殊值非難，衡以其犯後始終坦認犯行，態度尚佳，暨考量
    本件犯罪之動機、手段、情節、與本案詐欺集團成員間之分
    工、擔任之犯罪角色及參與程度、造成之損害、尚未與被害
    人達成和解及尚無所獲利益，及其自陳高職肄業之教育智識
    程度、目前在燒肉店工作，月薪約新臺幣3至4萬元、單身、
    與父親同住之家庭生活與經濟狀況（本院卷第152頁）等一
    切情狀，分別量處如主文所示之刑，並就得易科罰金之搶奪
    未遂罪部分，依刑法第41條第1項諭知易科罰金之折算標準
    ，以資懲儆。另因本件被告所犯加重詐欺罪部分，乃不得易
    科罰金之罪；而所犯搶奪未遂罪部分，為得易科罰金之罪，
    依刑法第50條第1項但書第1款規定，本院自無庸定其應執行
    刑，惟被告如於本案判決確定後，希望法院就其於判決確定
    前所犯數罪，定其應執行之刑，得依刑法第50條第2項之規
    定，請求檢察官聲請犯罪事實最後判決之法院定之，併此敘
    明。
四、沒收部分
  ㈠按共同犯罪行為人之組織分工及不法所得，未必相同，特別
    是集團性或重大經濟、貪污犯罪，彼此間犯罪所得分配懸殊
    ，其分配較少甚或未受分配之人，如仍應就全部犯罪所得負
    連帶沒收之責，超過其個人所得之剝奪，無異代替其他犯罪
    參與者承擔刑罰，顯失公平。故共同犯罪，其所得之沒收，
    應就各人分得之數為之。查本案告訴人所遭詐騙之款項，並
    無證據證明被告有分得任何酬勞，揆諸前開說明，自無庸於
    本案為沒收之宣告。
　㈡按犯洗錢防制法第14條之罪，其所移轉、變更、掩飾、隱匿
    、收受、取得、持有、使用之財物或財產上利益，沒收之；
    犯第15條之罪，其所收受、持有、使用之財物或財產上利益
    ，亦同，洗錢防制法第18條第1項定有明文。惟因洗錢行為
    之標的是否限於行為人者始得宣告沒收，法無明文，是倘法
    條未規定「不問屬於犯罪行為人與否均沒收」時，自仍以屬
    於被告所有者為限，始應予沒收。查少年賀○維取得告訴人
    丁○○受騙款項後，已全數轉交予不詳詐欺集團成員甲男，足
    見該等款項非屬被告所有，亦無證據證明其等就該等款項具
    有事實上管領、處分權限，揆諸前揭說明，自無從就前開告
    訴人遭詐欺款項，依洗錢防制法第18條第1項或刑法第38條
    之1第1項前段之規定對被告宣告沒收，併此敘明。
據上論斷，應依刑事訴訟法第273條之1第1項、第299條第1項前
段、第310條之2、第454條第2項，判決如主文。
本案經檢察官丙○○提起公訴，檢察官陳韻中移送併案審理，檢察
官吳昭瑩到庭執行職務。
中　　華　　民　　國　　111 　年　　6 　　月　　30　　日
                  刑事第六庭法  官  李建忠
以上正本證明與原本無異。
如不服本判決應於收受送達後20日內向本院提出上訴書狀，並應
敘述具體理由。其未敘述上訴理由者，應於上訴期間屆滿後20日
內向本院補提理由書（均須按他造當事人之人數附繕本）「切勿
逕送上級法院」。
因疫情而遲誤不變期間，得向法院聲請回復原狀。　　　　　　
                            書記官  林承翰
中　　華　　民　　國　　111 　年　　6 　　月　　30　　日
附錄：本案論罪科刑法條全文
中華民國刑法第325條
意圖為自己或第三人不法之所有，而搶奪他人之動產者，處六月
以上五年以下有期徒刑。
因而致人於死者，處無期徒刑或七年以上有期徒刑，致重傷者，
處三年以上十年以下有期徒刑。
第一項之未遂犯罰之。　

中華民國刑法第339條之4
犯第三百三十九條詐欺罪而有下列情形之一者，處一年以上七年
以下有期徒刑，得併科一百萬元以下罰金：
一、冒用政府機關或公務員名義犯之。
二、三人以上共同犯之。
三、以廣播電視、電子通訊、網際網路或其他媒體等傳播工具，
    對公眾散布而犯之。
前項之未遂犯罰之。

洗錢防制法第14條
有第二條各款所列洗錢行為者，處七年以下有期徒刑，併科新臺
幣五百萬元以下罰金。
前項之未遂犯罰之。
前二項情形，不得科以超過其特定犯罪所定最重本刑之刑。　　
【附件】
臺灣士林地方檢察署檢察官起訴書
                                    111年度偵緝字第120號
                                            偵字第2484號
　　被　　　告　甲○○　男　19歲（民國00年0月00日生）
　　　　　　　　　　　　住○○市○○區○○路0段000○0號5
　　　　　　　　　　　　　樓
　　　　　　　　　　　　國民身分證統一編號：Z000000000號
　　            乙○○　男　23歲（民國00年0月00日生）
　　　　　　　　　　　　住○○市○○區○○街00號4樓
　　　　　　　　　　　　國民身分證統一編號：Z000000000號
上列被告因詐欺等案件，已經偵查終結，認應該提起公訴，茲將
犯罪事實及證據並所犯法條分敘如下：
　　　　犯罪事實
一、乙○○與甲○○、少年丁○紘、賀○維、「肥肥」及真實姓名年籍
    不詳之詐騙集團成員，謀議以黑吃黑方式取得詐欺贓款，其
    等共同意圖為自己不法之所有，先基於三人以上冒用公務員
    名義詐欺取財及洗錢之犯意聯絡，由該詐欺集團成員於民國
    109年9月1日上午10時許，假冒中華電信公司客服人員撥打
    電話予丁○○，佯稱：電話費未繳等語，再假冒「李淑華警員
    」、「吳文正檢察官」，佯稱：身分證件遭到冒用，且涉及
    毒品、槍械、詐欺案，需提供帳戶資金供監管、比對，將指
    派「李建國」前來取款等語，再傳送偽造之「請求暫緩執行
    凍結令申請書」影像檔予丁○○，致丁○○陷於錯誤，先自所有
    郵局帳戶提領新臺幣（下同）35萬元，於同日下午3時30分
    許，前往臺北市○○區○○路000巷00弄00號等候。少年賀○維則
    依被告指示，於前開時間、地點，假冒「李建國」前來，致
    丁○○誤信少年賀○維為具有偵查案件權限之公務員，而將現
    金35萬元交予少年賀○維。少年賀○維取款後，持往臺北市○○
    區○○○路0段000號家樂福量販店重慶店2樓男廁，交付予真實
    姓名年籍不詳之詐騙集團第一層收水人員（下稱甲男），並
    由甲○○、少年丁○紘在旁監控，並以此掩飾、隱匿不法犯罪
    所得之來源及性質。嗣甲男自少年賀○維處取得上開詐欺贓
    款後，乙○○、甲○○、少年賀○維、丁○紘、「肥肥」即共同基
    於為自己不法所有之犯意聯絡，由甲○○與少年丁○紘趁甲男
    不備之際，欲伺機搶奪甲男取得之詐欺贓款35萬元，為甲男
    抗拒逃離，甲○○與少年丁○紘並未因此取得贓款。嗣經丁○○
    察覺遭騙，而報警循線查獲。
二、案經丁○○訴由臺北市政府警察局內湖分局報告及本署檢察官
    自動檢舉偵辦。
　　　　證據並所犯法條
一、證據清單暨待證事實
編號 證　據　名  稱 待　證　事　實 1 被告乙○○於偵查中之供述 坦承詐欺取財、洗錢之犯罪行為，惟否認有搶奪之犯行，辯稱：不是伊叫被告甲○○及少夫丁○紘去的云云。 2 被告甲○○於警詢及偵查中之供述 全部犯罪事實。 3 證人即少年丁○紘於警詢、偵查及少年法庭中之證述 全部犯罪事實。 4 證人即少年賀○維於警詢、偵查及少年法庭中之證述 全部犯罪事實。 5 告訴人丁○○於警詢時之指訴及提供之對話紀錄 1.告訴人於犯罪事實欄所載時間、地點遭詐騙交付35萬元之事實。 2.詐騙集團傳送偽造之「請求暫緩執行凍結令申請書」影像檔予告訴人之事實。 6 少年賀○維提供之手機對話紀錄擷圖 佐證少年賀○維之證述屬實。 7 監視錄影翻拍照片34張 佐證被告甲○○、少年丁○紘、賀○維之供述及證述屬實。 
二、核被告2人所為，均係犯刑法第339條之4第1項第1款、第2款
    加重詐欺取財罪嫌、洗錢防制法第14條第1項洗錢罪嫌、刑
    法第325條第3項、第1項搶奪未遂罪嫌。被告2人與少年丁○
    紘、賀○維「肥肥」及真實姓名年籍不詳之詐騙集團成員就
    上開犯行，有犯意聯絡及行為分擔，請論以共同正犯。被告
    2人以一行為同時觸犯加重詐財罪及洗錢罪，為想像競合犯
    ，請依刑法第55條之規定，從一重論處加重詐欺取財。被告
    2人所犯加重詐欺取財罪及搶奪未遂罪，犯意有別，行為互
    殊，請予以分論併罰之。被告乙○○與少年丁○紘、賀○維共犯
    上開犯行，均請依兒童及少年福利與權益保障法第112條第1
    項前段規定加重其刑。
三、依刑事訴訟法第251條第1項提起公訴。
  　此　致
臺灣士林地方法院
中　　華　　民　　國　 111　　年　　1 　　月　　17　　日
　　　　　　　　　　　　　　　檢　察　官  許  恭  仁
本件正本證明與原本無異　
中　　華　　民　　國　 111　　年　　1 　　月　　27　　日
　　　　　　　　　　          書　記　官　翁  碩  陽　　
附錄本案所犯法條全文
所犯法條　　
刑法第339條之4第1項第1款、第2款
洗錢防制法第14條第1項
刑法第325條第3項、第1項
中華民國刑法第325條
（普通搶奪罪）
意圖為自己或第三人不法之所有，而搶奪他人之動產者，處 6
月以上 5 年以下有期徒刑。
因而致人於死者，處無期徒刑或 7 年以上有期徒刑，致重傷者
，處 3 年以上 10 年以下有期徒刑。
第 1 項之未遂犯罰之。
中華民國刑法第339條之4
犯第 339 條詐欺罪而有下列情形之一者，處 1 年以上 7 年以
下有期徒刑，得併科 1 百萬元以下罰金：
一、冒用政府機關或公務員名義犯之。
二、三人以上共同犯之。
三、以廣播電視、電子通訊、網際網路或其他媒體等傳播工具，
    對公眾散布而犯之。
前項之未遂犯罰之。
洗錢防制法第14條
有第二條各款所列洗錢行為者，處 7 年以下有期徒刑，併科新
臺幣 5 百萬元以下罰金。
前項之未遂犯罰之。
前二項情形，不得科以超過其特定犯罪所定最重本刑之刑。